最高法院民事判決　　　　　　　　　　　　　　　八十七年度台上字第二六四六號
　　上　訴　人　國際票券金融股份有限公司
　　法定代理人　林華德
　　訴訟代理人　王朝陽律師
　　被　上訴人　張省伍
　　訴訟代理人　黃華章律師
右當事人間請求損害賠償事件，上訴人對於中華民國八十六年七月八日台灣高等法院
第二審判決(_八十六年度重上字第一六○號），提起上訴，本院判決如左：
    主  文
上訴駁回。
第三審訴訟費用由上訴人負擔。
    理  由
本件上訴人主張：被上訴人原為伊公司板橋分公司員工莊明政之人事保證人，被上訴
人同意就莊明政因違背公司規章、虧欠款項或其他情弊，致伊受有損害時，依公司職
員保證規則之規定負賠償責任。詎莊明政於民國八十三年十二月間發現伊公司職員楊
瑞仁有偽造不實之票券成交單等紀錄時，不僅未向公司揭發，反於八十四年一月間收
受楊瑞仁所交付之現金新台幣（下同）八百五十萬元及金額合計六百七十八萬三千八
百四十四元之支票三張，總計一千五百二十八萬三千八百三十四元，旋與楊瑞仁共同
基於概括之犯意，自同年一月二十日起，連續偽造不實之票券交易資料，並列印成交
單後，再刪除電腦交易資料，而將成交單交付楊瑞仁使用，俾楊瑞仁得以順利向台銀
信託部詐取資金，致使伊損失一百零二億二千萬元，依上揭職員保證規則第四條之規
定，伊自得請求被上訴人就莊明政因不法行為所獲贓款一千五百二十八萬三千八百三
十四元之範圍內，先行賠償等情，爰求為命被上訴人如數給付並加計法定遲延利息之
判決。
被上訴人則以：本件被保人莊明政為上訴人僱用之司機，其所擔任之職務，僅為開車
接送人或運輸物而已。伊雖係莊明政之人事保證人，惟上訴人既指莊明政係輸入不實
之交易資料並予列印後，交與楊瑞仁向台銀信託部詐領資金，其後又將電腦資料刪除
，使上訴人發生損害，足認莊明政所為，並非其司機職務範圍之工作，自非伊之保證
範圍等語，資為抗辯。
原審依審理之結果，以：上訴人主張，被上訴人為上訴人公司板橋分公司司機莊明政
之人事保證人，莊明政前利用兼任電腦操作員之機會，擅自輸入不實之票券交易資料
，並予列印後，提供楊瑞仁向台銀信託部詐取資金，使上訴人受有上開損害等事實，
業據其提出保證書影本、職員保證規則影本及台灣台北地方法院八十四年度訴字第二
六四三號刑事判決影本各一件為憑（外放證物），復為被上訴人所不爭執，固堪信為
真實。惟按職務保證契約，乃係保證人對於被保人職務行為所生損害，負賠償責任之
約定，其性質與一般之金錢債務保證不同。職務保證人應負之責任，除保證契約另有
訂定外，以被保證人職務有關之行為侵害僱用人之權益而生之損害為限。本件上訴人
所提出之「國際票券金融公司司機保證書」，內載：「具保證書人張省伍今保證莊明
政……現在貴公司充任司機，如有違背公司規章、虧欠款項或其他情弊致貴公司遭受
損害時，保證人願遵照貴公司職員保證規則之規定履行賠償責任」，足認被上訴人係
對於被保證人莊明政之司機職務負保證責任。而依上訴人公司「工員管理規則」（外
放證物）第一條規定：「本規則所稱工員，係指公司僱用之接線員、司機、廚師及服
務員」。工員之職責除第九條定有關於工作態度之一般職責外，於第十條第二項明定
司機之特殊職責為：一、應按車輛管理之規定安全行車，並隨時注意車輛保養維護，
保持潔亮。二、按規定時間接送指定人員。三、接送賓客須和藹有禮，不得有任何需
索。四、停車候用，要牢守汽車勿擅遠離。五、除本職責之外，並應於駕駛以外之上
班時間，服從總務科臨時工作之指派。本件被保證人莊明政既係上訴人僱用之司機，
則其職務應為按時開車接送指定人員，維護保養車輛及在駕駛以外之上班時間服從總
務科臨時工作之指派。所謂「臨時工作」，係指偶發、非常態性之臨時短暫工作，且
須同屬工員之職務，始克相當。乃上訴人板橋分公司竟指派莊明政兼任電腦操作、交
割及取票等工作，顯與莊明政擔任司機之業務性質不相當，觀諸上訴人所提出之該分
公司七十九年十二月份業務檢討會會議紀錄（外放證物），上訴人之副總經理嚴和平
曾批註：「莊明政現職為司機，協助交割、取票尚可，兼辦『會計』，不甚妥當，已
洽王經理請予調整」等語，亦至為明確。況莊明政係自七十九年間起長期兼任電腦操
作等業務，直至八十四年間案發始止，自非屬「臨時工作」之指派。上訴人既指派被
上訴人之被保人擔任與保證職務顯不相當之工作，即難令被上訴人負保證責任。被上
訴人執是抗辯，尚非無據。上訴人雖又主張，依上訴人職員保證規則第四條後段所載
：「……保證人在保證期中，無論被保人職務有無遷調，服務所在地有無變更，其保
證責任均屬相同」，被上訴人對於被保人莊明政遷調後之職務行為所發生之損害，亦
應負責云云。惟查系爭保證契約，係屬職務保證，被保證人之身分職務，攸關保證人
之責任，被保人職務之更動，在未經保證人同意下，不能謂毫無限制，否則遽令保證
人擴大保證範圍，即異於「職務」保證之旨趣，且顯失公平。是以上開保證規則第四
條後段所稱：「無論被保人有無遷調……，其保證責任均屬相同」，應解釋為在被保
人通常之升遷或更調之情形下，保證人之保證責任始不受影響。易言之，如被保人之
地位有重大變動時，即失其效力。本件被上訴人原係就被保人莊明政所擔任之司機職
務為保證，上訴人分公司竟將莊明政指派兼任電腦操作等涉及文書處理，其至包括票
券交易等重要資料之不同層級之職務，保證人保證之範圍及危險性隨之擴大，被保人
之地位顯有重大之變動，即非通常之升遷或更動。依上開說明，被上訴人即難就被保
人莊明政此部分業務範圍致上訴人所生損害負保證責任，上訴人此部分之主張，亦無
足取。被上訴人就被保證人莊明政職務範圍（包括通常之升遷或更動）以外之行為，
致上訴人受有損害，既無庸負責，則兩造就被保人之侵權行為，上訴人是否有管理監
督上之疏失，及過失相抵之適用等所生爭執，即無庸審酌。從而，上訴人依前開職務
保證契約，請求被上訴人就被保證人莊明政，在職務（司機）保證範圍以外，利用兼
任電腦操作職務之機會，與楊瑞仁共同侵權行為所造成上訴人之損害，負賠償責任，
為無理由，不應准許。爰維持第一審所為上訴人敗訴之判決，駁回其上訴，經核於法
並無違背。上訴論旨，就原審取捨證據、認定事實及解釋契約之職權行使，指摘原判
決不當，求予廢棄，非有理由。
據上論結，本件上訴為無理由。依民事訴訟法第四百八十一條、第四百四十九條第一
項、第七十八條，判決如主文。
中      華      民      國    八十七    年     十一     月     十三     日
                              最高法院民事第二庭
                                  審判長法官  劉  延  村
                                        法官  徐  璧  湖
                                        法官  劉  福  聲
                                        法官  黃  秀  得
                                        法官  許  朝  雄
      右正本證明與原本無異
                                              書  記  官
中      華      民      國    八十七    年     十一     月    二十五    日
